【裁判字號】    98,台上,4369
【裁判日期】    980731
【裁判案由】    違反毒品危害防制條例
【裁判全文】
最高法院刑事判決            九十八年度台上字第四三六九號
上  訴  人  台灣高等法院檢察署檢察官
被      告  甲○○
選任辯護人  林契名律師
上列上訴人因被告違反毒品危害防制條例案件，不服台灣高等法
院中華民國九十六年一月二十六日第二審更審判決（九十五年度
上更(二)字第六八０號，起訴案號：台灣桃園地方法院檢察署九十
三年度偵字第一二五七六、一三九一七號），提起上訴，本院判
決如下：
    主  文
上訴駁回。
    理  由
按刑事訴訟法第三百七十七條規定：上訴於第三審法院，非以判
決違背法令為理由，不得為之。是提起第三審上訴，應以原判決
違背法令為理由，係屬法定要件。如果上訴理由書狀並未依據卷
內訴訟資料，具體指摘原判決不適用何種法則或如何適用不當，
或所指摘原判決違法情事，顯與法律規定得為第三審上訴理由之
違法情形，不相適合時，均應認其上訴為違背法律上之程式，予
以駁回。本件原判決以公訴意旨略稱：被告甲○○與其夫莊明昌
（被告另被訴販賣第一級毒品部分業經判決無罪確定；莊明昌販
賣第一、二級毒品部分，業經判處有期徒刑十四年、十年，應執
行有期徒刑二十年確定）共同基於意圖營利之概括犯意聯絡，自
民國九十二年十月間起至九十三年八月十日止，以莊明昌所持用
0000000000號行動電話作為對外聯繫工具，由莊明昌
或被告接聽撥入向其等購買第二級毒品安非他命之電話，以安非
他命每小包零點五公克均新台幣一千元之價格，在桃園縣平鎮市
○○路南勢二段四五七巷二三弄三號住處附近巷口之守望相助崗
哨或便利商店前，連續販賣安非他命予吳峻葳、姓名年籍不詳之
「彭裕君」與綽號「小奇」、「臭迪」、「小芳」等人及其他不
詳之人，嗣於九十三年八月十日上午十時許，為警在其上址住處
搜索查獲，扣押供販賣所用之安非他命七小包、分裝袋一百八十
四個、研磨機一台、葡萄糖十六包、0000000000號行
動電話一支等物等情，因認被告涉犯毒品危害防制條例第四條第
二項之罪嫌等語。但經原審審理結果，認為不能證明被告犯罪，
因而撤銷第一審關於被告販賣第二級毒品部分之科刑判決，改判
諭知被告無罪。係以訊之被告堅決否認有與莊明昌共同販賣安非
他命或幫助莊明昌販賣安非他命等犯行，辯稱：其因與莊明昌為
夫妻關係，僅偶而於莊明昌不在或事忙之際代接電話，或請來電
之人稍後再打電話，或轉告莊明昌回電，未曾在電話中代為接洽
轉告買賣毒品事宜，亦未曾聽見有人要向莊明昌買毒品或曾交付
安非他命與吳峻葳等語。公訴意旨認被告涉有上開犯行，無非係
以證人吳峻葳於偵查中之證言，及莊明昌所使用0000000
000號行動電話之通訊監察譯文為主要之論據。而查：(1)、吳
峻葳於偵查中證稱：伊於九十二年十月份起向莊明昌購買安非他
命二次，及「（地點）在他太太家外面旁的便利商店。有時是他
太太拿出來在門口給我，有時是莊明昌本人。據我了解是莊明昌
在做，他太太只是偶爾幫他送東西、聽電話。」等語，於第一審
則證稱：伊向莊明昌購買安非他命二、三次，由其妻即被告在家
門口交給伊等語，旋又改稱：伊向莊明昌買過三次，第一次是向
莊明昌拿，第二、三次是向被告拿，二次在他們家門口，一次在
便利商店等語。其對於向莊明昌購買毒品之次數究係「二次」或
「三次」，交易地點係在被告家「門口」抑或「門口之便利商店
」等內容，前後證述不一；且先稱：伊於九十三年與莊明昌認識
，當時不認識被告，在九十二年、九十一年間未曾向莊明昌拿過
毒品，是在向莊明昌拿毒品才見過被告這個人等語，經被告之辯
護人當庭詰問「為何偵查中證稱於九十二年十月份起就跟莊明昌
買過毒品？」始又改稱是在九十二年認識莊明昌，九十二年十月
份向莊明昌購買毒品云云，證詞有重大瑕疵。此外，警方監聽莊
明昌販賣毒品聯絡使用之0000000000號行動電話，其
中亦無吳峻葳與莊明昌或被告間洽購毒品之電話聯絡，吳峻葳之
證詞經查無何其他補強證據足以證明與事實相符，自不足資為認
定被告犯罪之依據。(2)、雖被告於警詢供稱：伊僅有幫莊明昌接
聽朋友要買毒品之聯絡電話等語，及於偵查中陳稱：伊有幫莊明
昌接聽電話，只知道莊明昌有幫朋友調貨等語，然否認有參與販
賣毒品，莊明昌亦同此供述，且其等均僅泛稱「幫忙接聽電話」
，未具體陳述被告如何接聽電話之實際情形，無從依其等上開不
確定之供述，即認被告有以接聽電話方式與莊明昌共同販賣安非
他命或幫助莊明昌販賣安非他命等犯行。況依監聽譯文所示，其
中可明確辨識為被告通話者僅為九十三年七月十八日十六時三十
一分之通話，而該通電話係被告之子與莊明昌及被告通話，莊明
昌並證稱該通電話係其子所打等語，自與本案待證事實無關；其
餘監聽譯文所載由女子接聽及內容可能與毒品交易有關之數通電
話（即通話時間分別為：九十三年七月十七日十一時三十七分許
、七月二十八日二十二時三十七分許），被告均否認係其接聽及
通話，而第一審就該數通電話之監聽錄音帶分別勘驗及經證人莊
明昌、黃議弘、陳瓊貝、李慧昀辨識結果，莊明昌證稱：電話中
之女子係其乾妹「小惠」（真實姓名、年籍不詳），並非被告等
語，黃議弘、陳瓊貝、李慧昀並均證稱：不知電話中女子是誰，
不認識被告，莊明昌交貨時太太沒有一起等語，第一審將該二通
電話之監聽錄音帶囑託內政部警政署刑事警察局鑑定是否為被告
之聲音，亦因「可比對之語音數量不足，且經輸入分析儀檢視，
其語音品質因受雜訊干擾，亦不符鑑定需求，因此本案無法鑑定
。」有該局刑鑑字第０九四０一一二二六八號函在卷，故上開監
聽紀錄及監聽譯文，均顯然無法證明被告有幫忙接聽電話而參與
販賣安非他命或幫助販賣安非他命之犯行。另曾向莊明昌購買毒
品之證人尹耀中、陳志豪、謝道忠等人於原審更審前亦均證稱係
向莊明昌購買毒品，電話由莊明昌接聽等語，俱未指證於電話中
有與被告洽談買賣毒品安非他命或由被告交付安非他命等情事，
是被告及莊明昌上開於警詢及偵查中關於被告幫忙接聽販毒電話
之供述，即均缺乏足夠之補強證據足以證明確與事實相符。其餘
扣案之海洛因、安非他命、分裝袋、研磨機、葡萄糖等物，均係
莊明昌所有供販賣第一、二級所用或其持有之毒品，與被告有無
共同或幫助販賣安非他命犯行之待證事項並無必然之關聯，亦不
足資為不利於被告之論據。綜合上述，本件公訴人所舉之證據均
不足以證明被告有被訴之販賣第二級毒品犯行，此外又查無其他
足以證明被告有該犯行之確切事證，自屬不能證明被告犯罪各等
情。俱依卷證論述綦詳，其推理論斷衡諸經驗及論理等證據法則
皆無違背，不能指為違法。檢察官上訴意旨略稱：(1)、吳峻葳住
所即桃園縣平鎮市○○路南勢一段七號與被告販賣毒品之上址處
所相近；吳峻葳證述其與莊明昌聯繫購買毒品之行動電話前四碼
為０九三０，警方搜索現場共查獲行動電話五支，莊明昌亦坦承
其中前四碼為０九三０之行動電話二支為其所有；依九十三年七
月十七日十一時三十七分許之監聽譯文所示，打電話者稱呼接電
話之女子為「嫂子」，與被告為莊明昌妻之身分，及被告自承幫
莊明昌接聽購買毒品之聯絡電話均屬相符，該電話通聯基地台顯
示地點亦在被告販賣毒品之住處附近，上開電話應係在家中由被
告接聽。綜上足認吳峻葳指證被告販賣毒品，應屬非虛，原判決
不予採取，有違經驗法則。(2)、原判決理由不備：被告於警詢
中已自承：「是有朋友請我及莊明昌代為調毒品」；「我僅有幫
莊明昌接聽購買毒品之聯絡電話」等語，並經原審勘驗錄音帶與
筆錄內容相吻合，被告之自白亦與吳峻葳證述相符。原判決以被
告於警詢中僅泛稱「幫忙接聽電話」，難認有以接聽電話方式與
莊明昌共同販賣安非他命或幫助莊明昌販賣安非他命等犯行，其
認定事實顯與卷內證據不符，且未詳述不採上開不利被告證據之
理由。原判決僅就被告被訴販賣安非他命予吳峻葳部分，敘述
無罪之理由，就檢察官起訴書另載被告連續販賣安非他命予「姓
名年籍不詳之『彭裕君』與綽號『小奇』、『臭迪』、『小芳』
等人及其他不詳之人」部分則未記載理由等語。惟查：(一)、九十
三年七月十七日十一時三十七分許之監聽譯文，內載打電話者稱
呼接電話之女子為「嫂子」，固有對莊明昌之妻為稱呼之可能，
但該部分既為發話之一方於電話接通之際，一開始即向對方所為
之稱呼，非無誤認接電話之女子即為莊明昌之妻所致，尚無從據
此認定該所稱「嫂子」確為被告，況上訴意旨亦未說明此部分之
通話內容與本件待證事實，有如何之必要關聯。原審未加斟酌，
因不生影響於判決之結果，即不能指為有理由不備之違誤。(二)、
原判決引述公訴意旨所記載被告販賣安非他命之對象，除吳峻葳
外，並包括「姓名年籍不詳之『彭裕君』與綽號『小奇』、『臭
迪』、『小芳』等人及其他不詳之人」；且依其理由之論斷，係
認被告並無本件被訴之販賣第二級毒品犯行，即應屬涵蓋上開被
訴部分之起訴事實，難謂有漏未論列、判決之情事。上訴意旨指
原判決就該部分未為論述，尚有誤會，自非適法之第三審上訴理
由。經核其餘上訴意旨，亦係置原判決所為明白論斷於不顧，仍
持已為原判決指駁之陳詞再事爭辯，及對於事實審法院取捨證據
與自由判斷證據證明力之職權行使，徒以自己之說詞，任意指摘
，難認已符合首揭法定之第三審上訴要件。本件上訴違背法律上
之程式，應予駁回。
據上論結，應依刑事訴訟法第三百九十五條前段，判決如主文。
中    華    民    國  九十八  年    七    月  三十一  日
                      最高法院刑事第九庭
                          審判長法官  邵  燕  玲
                                法官  李  伯  道
                                法官  孫  增  同
                                法官  李  英  勇
                                法官  林  俊  益
      本件正本證明與原本無異
                                      書  記  官
中    華    民    國  九十八  年    八    月    六    日
                                                      Ｅ


司法院資訊處製作；財團法人民間司法改革基金會備份。
